# Introduction {.unnumbered}

My participation into the [IDEAS project](https://ur-forets-societes.cirad.fr/dans-le-monde/projets-de-recherche/ideas) - Investigación y Desarrollo para la Estabilización de la frontera Agropecuaria en Colombia. The aim is to build climate indices related to land use change in Capricho (red). We will work at two scales: Capricho & the North-West of the Amazon forest.

```{r setup}
#| include: false
rm(list = ls()) ; invisible(gc()) ; set.seed(42)
library(tidyverse)
library(terra)
library(sf)
library(OpenStreetMap)
theme_set(bayesplot::theme_default())
knitr::opts_chunk$set(
  echo = F, message = F, warning = F, fig.height = 6, fig.width = 8,
  cache = T, cache.lazy = F)
```

```{r data}
#| include: false
capricho <- st_read("data/capricho/capricho.shp")
guaviare <- st_read("results/area/Guaviare/Guaviare.shp") %>% 
  st_set_crs(crs(capricho))
amazonia <- st_read("data/Límite_de_la_Amazonia_colombiana._Escala _1 100.000/L%C3%ADmite_de_la_Amazonia_colombiana._Escala%3A_1%3A100.000.shp") %>% 
  st_transform(crs(capricho))
forest <-  rast("results/data/tmf_deforested_2022_2000.tif")
forest_pal <- c("#48712d", "#e40400")
```

```{r amazonmap}

ggplot() +
  tidyterra::geom_spatraster(data = forest) +
  scale_fill_gradient(low = forest_pal[1], high = forest_pal[2], expression(km^2), na.value = NA) +
  geom_sf(data = amazonia, fill = NA, linewidth = 1.5) +
  geom_sf(data = guaviare, fill = NA, linewidth = 1.5) +
  geom_sf(data = capricho, fill = NA, linewidth = 1.5, col = "red") +
  theme_bw()
```

> Les forêts amazoniennes contribuent au climat local de plusieurs manières. Elles ont un effet immédiat sur la température parce qu'elles emmagasinent moins de chaleur que d'autres surfaces (par exemple, l'albédo est la moitié de celui des prairies, comme l'ont montré Brocca Caballero et al. 2022) et que leur canopée crée un microclimat plus stable sous la canopée. Elles ont un effet indirect sur la température grâce à leur transpiration abondante, qui permet un refroidissement (sublimation de l'énergie solaire en chaleur latente). Enfin, leur transpiration abondante contribue au cycle de l'eau aérien et donc à la pluviométrie dans le bassin amazonien. A partir de l'identification de la perte du couvert forestier à partir d'images satellitaires (produit TMF) combinées à des données satellitaires de température (MODIS LST) et à une réanalyse des données satellitaires de précipitations validées par des jauges de terrain (CHIRPS), nous avons pu montrer qu'à l'échelle de 25 km2, la déforestation sur 20 ans dans la partie nord-ouest du bassin amazonien a conduit à une augmentation significative des températures du mois le plus sec et à une baisse significative des précipitations totales de l'année. En moyenne, la température du mois le plus sec a augmenté d'un quart de degré en 20 ans, tandis que les précipitations annuelles ont diminué de 20 mm. Mais ces résultats sont en partie dus à la proximité spatiale des zones déboisées, et seuls 10 % de l'augmentation des températures et 50 % de la baisse des précipitations sont statistiquement robustes. Par conséquent, l'augmentation de la déforestation à Capricho peut conduire à des températures plus extrêmes pendant la saison sèche et à une plus grande aridité avec des précipitations plus faibles. Inversement, la restauration des forêts peut contribuer à réduire ces effets, en particulier dans le contexte du réchauffement climatique.
